臺灣臺中地方法院刑事判決　　　　　　　　　　　　九十一年度訴字第一一七二號
　　公　訴　人　臺灣臺中地方法院檢察署檢察官
　　被　　　告　乙○○
　　指定辯護人　本院公設辯護人　丁○○
右列被告因殺人未遂案件，經檢察官提起公訴（九十一年度偵字第六九八四號），本
院判決如左：
    主  文
乙○○殺人未遂，累犯，處有期徒刑捌年；褫奪公權參年。車牌號碼ＲＤ－八五八七
號（引擎號碼Ｐ0000000Ｄ號）自用小客車壹輛，沒收。
    事  實
一、乙○○（原名吳振霖）前曾於八十七年間因犯竊盜案件，經臺灣苗栗地方法院以
    八十七年度易字第六九三號判處有期徒刑十月，並經臺灣高等法院臺中分院以八
    十八年度上易字第八四號上訴駁回確定；又於八十八年間因犯竊盜案件，經本院
    於八十九年三月三日以八十八年度易字第三五五一號判處有期徒刑六月確定，並
    接續前案執行，於九十年一月十七日聲請易科罰金執行完畢，詎仍不知悔改。乙○○與丙○○本係男女朋友關係，平日與丙○○吵架後即暴力相向，使丙○○亟
    思與其分手，乙○○於九十一年二月二十三日二十二時許，至丙○○工作地點即
    臺中市○○路三九一號「人人檳榔攤」（老闆為戊○○，設於騎樓內側屋內，與
    其另設於路旁之鋁製櫃檯，中間隔有騎樓及人行道（人行道寬約二、八公尺，「
    人人檳榔攤」與該鋁製櫃檯相隔約四至五公尺），因丙○○告知其欲分手而發生
    爭吵，乙○○在駕駛其所有車牌號碼ＲＤ－八五八七號自用小客車（未據扣案）
    離去上開地點後，越想越不甘心，乃於約十分鐘後即同日二十二時十分許，憤而
    駕車折回上開檳榔攤，欲與丙○○理論，適見丙○○在該「人人檳榔攤」另設於
    路旁之鋁製櫃檯旁，甫經由人行道要走入檳榔攤屋內，乙○○明知並可預見開車
    撞人足以致人於死，竟基於撞死丙○○亦不違反其本意之殺人未必故意，駕駛上
    開自用小客車高速衝上人行道，撞向丙○○背部要害，丙○○聞有異聲，旋及轉
    身迴避，因乙○○之車亦同時衝撞到上揭置於路旁之鋁製櫃檯（長約一公尺，寬
    約五十公分，高約一公尺二十公分，鋁製材質），因車速太快，該鋁製櫃檯被撞
    翻後，先撞及丙○○，因力道太大再撞歪騎樓外用以支撐廣告燈架之角鋼，最後
    墬落於「人人檳榔攤」前，因而致丙○○受有右手肱骨骨折、右手掌撕裂傷五公
    分等傷害，乙○○之車因力道太大又撞及停於隔壁（即同路段三八九號）之黃謙
    哲所有之車牌號碼ＭＸ－八四○二號自用小客車，致該ＭＸ－八四○二號自小客
    車右前方葉子板凹陷受損，並致戊○○所有之置於該處之上揭鋁製櫃檯、廣告燈
    架、花盆等物遭受毀損（上揭毀損部分均未據告訴），乙○○見丙○○已因其駕
    車衝撞致跌臥在地，隨即倒車出來匆忙駕車逃逸，而丙○○則由檳榔攤老闆戊○○友人吳守坤送醫急救後，始倖免於不測，嗣經警據報後循線查獲。
二、案經被害人丙○○訴由臺中市警察局第二分局報請臺灣臺中地方法院檢察署檢察
    官偵查起訴。
    理  由
一、訊據被告乙○○固承認有於右開時、地先與丙○○吵完架後，駕駛上揭自用小客
    車致撞傷丙○○乙情，惟矢口否認有何殺人未遂犯行，辯稱：伊當時係要回現場
    去告知丙○○伊將她的存款簿丟於地上等事情，然在迴轉忠明路時，因閃避一部
    汽車，才會不慎撞到丙○○，當時伊看丙○○倒地後隨即爬起來，以為沒事，便
    開車離去，這僅是一件單純之車禍，伊並無殺人之故意云云。惟查：(1)右揭犯罪
    事實，業據告訴人丙○○於警、偵訊中及本院審判時到庭指述綦詳，核與證人即
    「人人檳榔攤」老闆戊○○在警、偵訊及本院審理時到庭及證人即事後至現場處
    理之員警劉茂維、甲○○於本院調查時到庭結證之情節相符，並有財團法人私立
    中國醫藥學院開立之診斷證明書一紙、臺中市○○○道路交通事故調查報告表、
    臺中市警察局交通警察隊肇事現場圖及受理交通事故肇事逃逸報告表各一份及案
    發不久後現場照片四幀及本院於九十一年七月十日至現場履勘所拍攝之現場照片
    十幀（下稱本院履戡照片）在卷足憑。(2)被告雖辯稱：伊當時係要回現場去告知
    丙○○其將她的存款簿丟於地上等事情，然在迴轉忠明路時，因閃避一部汽車，
    才會不慎撞到丙○○云云，然依上揭告訴人及證人指證之情節，及臺中市○○○
    道路交通事故調查報告表、臺中市警察局交通警察隊肇事現場圖、現場照片等證
    據資料綜合觀之，被告駕車衝撞上人行道之力道相當大，且案發路段即忠明路段
    設有分隔島、雙向車道均設有快慢車道，並無彎道、岔路，案發地點距可迴車之
    路口約二、三十公尺、當時天候晴、夜間有照明、視距良好，若被告所辯當時係
    要回現場去告知丙○○其將她的存款簿丟於地上等事情為真，則依常理被告於迴
    車後欲至短短約二、三十公尺距離之案發地點告知丙○○存款簿之事，其車速理
    應相當緩慢，且已預作停車之準備，豈有如被告所辯又因閃避車輛不及才高速撞
    上被害人之理，況且告訴人丙○○於本院審理時已明確陳述並無任何有關存款簿
    乙事。再者，被告於警訊時供承：因丙○○欲與伊結束男女朋友關係，一氣之下
    開車從忠明路直奔，心想回去跟丙○○理論等語（見偵查卷第八頁反面），於偵
    訊另辯稱係因為要回現場與丙○○談她存款簿之事及閃避路人所致（見偵查卷第
    二八頁），於本院調查又辯稱係因閃避車輛所致，其供詞反覆，且與常理不符，
    可信度顯有疑義。另被告雖又於本院調查時辯稱當時停車站於路邊之人叫吳守成
    云云，然告訴人已陳稱並不認識吳守成之人，當時並無吳守成之人在現場，又本
    院命被告提供吳守成之年籍資料以供查證並自行偕同吳守成到庭，均未能提供或
    偕同到庭，足見當時有無吳守成之人在場顯有可疑，自不足為有利於被告之認定
    。(3)被告於偵訊中及本院調查時均自承，伊撞傷告訴人後，因見告訴人沒事，伊
    即駕車離去，並未下車查看，本院衡諸被告與告訴人當時為男女朋友關係，若被
    告僅欲開車回現場再理論企圖挽回感情或談論彼此持有對方財物歸還等問題，依
    常情被告於過失撞及告訴人後，理應迅速下車查看，豈有除未下車聞問外，竟隨
    即駕車駛離現場之理，綜合上情以見，均足見被告當係故意駕車衝撞告訴人之情
    無訛。(4)被告於本院審理時自承伊當時之車速約六十公里（見本院九十一年六月
    十日調查筆錄），告訴人於本院調查時亦明確指稱：他（即被告）是係追我撞，
    我要閃但閃不開來，我有閃過一點點，否則我就被撞死了等語（見本院九十一年
    六月十日調查筆錄），另證人戊○○於本院調查時亦到庭結證稱：當時他（即被
    告）直接衝上人行道，撞到告訴人（即丙○○），被告是追著告訴人撞的，當時
    丙○○跑的很快，車子撞到櫃子同時撞到被害人，整個櫃子都飛到檳榔攤上，被
    告當時開的很快（見本院九十一年五月二十七日調查筆錄），（當時被告之車子
    撞毀何物？）他當時先撞到人行道上的櫃子，櫃子撞翻後，飛起來撞到角鋼，之
    後再落到店面口等語（見九十一年七月十日現場勘驗筆錄），本院實際履勘現場
    後亦發現上揭用以支撐廣告燈架之角鋼本係架於樑柱上空，竟遭被告駕車所撞飛
    之鋁櫃撞歪，且致黃謙哲原停於騎樓下之上揭車牌號碼ＭＸ－八四○二號自用小
    客車右前方葉子板凹陷受損，並同時撞毀戊○○所有之置於該處之上揭鋁製櫃檯
    、廣告燈架、花盆等物，此有本院現場履勘照片附卷足參，可見當時被告駕車衝
    撞之力道相當大，按一般人均明知並可預見開車撞人足以發生死亡之結果，被告
    係成年且有一般智識之人，對此亦應有所認知，竟駕車以高速故意衝撞告訴人，
    顯有容認告訴人發生死亡結果之不確定故意，若非告訴人及時閃避，告訴人之性
    命勢必難保，是被告有撞死告訴人丙○○亦不違反其本意之殺人未必故意實堪認
    定，綜上所述，被告上揭辯稱係過失撞及告訴人云云，無非係事後卸責之詞，不
    足採信，本件事證明確，被告犯行堪以認定。
二、按車輛之體積甚大，於高速行駛下撞擊之力道非人體所能承受，此由一般車禍每
    每造成人員死亡之結果足以得知，被告乙○○駕車故意高速衝撞告訴人丙○○因
    而致丙○○受傷，其有殺人之未必故意業據前述，故核被告所為係犯刑法第二百
    七十一條第二項、第一項之殺人未遂罪。另按行為人對於構成犯罪之事實，明知
    並有意使其發生者，為故意；行為人對於構成犯罪之事實，預見其發生而其發生
    並不違背其本意者，以故意論，前者係指直接故意，後者係指未必故意；本件公
    訴人雖認被告係出於殺人之故意而為上揭犯行，惟本院查告訴人指稱被告在撞倒
    她一次後，隨即駕車逃離現場，則衡情若被告真係出於殺人之故意，當不致在撞
    及告訴人後即行住手而隨即逃離現場之理，是尚難認被告是基於殺人故意所為，
    公訴意旨似有誤會，附此敘明。又被告前曾於八十七年間因犯竊盜案件，經臺灣
    苗栗地方法院以八十七年度易字第六九三號判處有期徒刑十月，並經臺灣高等法
    院臺中分院以八十八年度上易字第八四號上訴駁回確定；又於八十八年間因犯竊
    盜案件，經本院於八十九年三月三日以八十八年度易字第三五五一號判處有期徒
    刑六月確定，並接續前案執行，於九十年一月十七日聲請易科罰金執行完畢，此
    有臺灣臺中地方法院檢察署刑案資料查註紀錄表及臺灣高等法院被告全國前案紀
    錄表各一份在卷足憑，其於五年以內再犯本件有期徒刑以上之罪，為累犯，除其
    法定刑為死刑、無期徒刑部分，依法不得加重外，其法定刑為有期徒刑部分，應
    依刑法第四十七條之規定加重其刑。再被告已著手於殺人行為之實行而未生致告
    訴人丙○○死亡之結果，為未遂犯，應依刑法第二十六條前段減輕其刑，並依法
    先加後減之。爰審酌被告素行不良，此有臺灣臺中地方法院檢察署刑案資料查註
    紀錄表及臺灣高等法院被告全國前案紀錄表在卷可查，竟僅因女友即告訴人丙○○告知其欲分手，即駕車高速衝撞丙○○，惡性非輕，雖未致生丙○○死亡之結
    果，但已造成丙○○身體及心靈嚴重之創傷，且被告至今尚未與丙○○達成民事
    和解略作補償，犯罪後仍推卸其詞，態度非屬良好等一切情狀，量處如主文所示
    之刑；又依被告上開犯罪性質，本院亦認有剝奪被告公權之必要，爰併諭知褫奪
    公權三年。
三、另被告乙○○所駕駛用以衝撞告訴人丙○○之車牌號碼ＲＤ－八五八七號（引擎
    號碼Ｐ0000000Ｄ號）自小客車一輛，係被告所有且供本件犯罪所用之物
    ，業據被告供承在卷，且有車籍作業系統－查詢認可資料一份附卷可稽，雖未據
    扣案，然被告自承現尚仍在其家中（見本院九十一年五月二十七日調查筆錄），
    爰依刑法第三十八條第一項第二款規定，宣告沒收之。
據上論斷，應依刑事訴訟法第二百九十九條第一項前段，刑法第二百七十一條第二項
、第一項、第二十六條前段、第四十七條、第三十七條第二項、第三十八條第一項第
二款，判決如主文。
本案經檢察官劉仁明到庭執行職務。
中      華      民      國      九十一      年    八    月    二十三    日
                                臺灣臺中地方法院刑事第六庭
                                  審判長法  官  梁  堯  銘
                                        法  官  許  旭  聖
                                        法  官  洪  堯  讚
右正本證明與原本無異。
如不服本判決，應於判決送達後十日內向本院提出上訴狀，上訴於臺灣高等法院臺中
分院( 須附繕本 )。
                                        書記官
中      華      民      國      九十一      年    八    月    二十三    日
附錄論罪科刑法條
中華民國刑法第二百七十一條 (普通殺人罪)
殺人者，處死刑、無期徒刑或十年以上有期徒刑。
前項之未遂犯罰之。
預備犯第一項之罪者，處二年以下有期徒刑。
